# 课程介绍 {#intro}


非寿险精算主要内容是**费率厘定**、**准备金评估**和**再保险**三部分

- **损失模型**：风险度量、索赔次数、索赔金额、累积损失模型
- **费率厘定**：分类费率厘定、经验费率厘定
- **准备金评估**：未到期责任准备金、未决赔款准备金、理赔费用准备金评估
- **再保险定价**

在实证研究中，以 **R 语言** 为计算工具，提供了详细的程序代码，方便读者再现完整的编程和计算过程。

## 先修内容
需要概率论与数理统计、高等数学、线性代数、保险学的基础知识

- **概率论与数理统计**：随机变量、概率分布、中心极限定理
- **高等数学**：微积分、泰勒公式
- **线性代数**：矩阵运算
- **保险学**：基本概念和专业术语

## 编写目录

- 课程简介

- 概率分布基础

- 连续型风险模型

- 离散型风险模型

- 风险调整

- 聚合风险模型

- 极大似然估计

- 贝叶斯估计

- 信度理论

- 信度模型的参数估计

- 广义线性模型

- 准备金评估方法



## 教材和参考资料

- Klugman S. A., Panjer H. H., Willmot G. E. Loss models: from data to decisions (4th edition).  London: John Wiley & Sons, 2012.


## R与Rmarkdown

增加R软件的介绍

增加markdown的介绍

增加rmarkdown的介绍、安装和使用说明，包括如何导出html和pdf格式，介绍一些简答的公式输入




This is a _sample_ book written in **Markdown**. You can use anything that Pandoc's Markdown supports, e.g., a math equation $a^2 + b^2 = c^2$.

The **bookdown** package can be installed from CRAN or Github:

```{r eval=FALSE}
install.packages("bookdown")
# or the development version
# devtools::install_github("rstudio/bookdown")
```

Remember each Rmd file contains one and only one chapter, and a chapter is defined by the first-level heading `#`.

To compile this example to PDF, you need XeLaTeX. You are recommended to install TinyTeX (which includes XeLaTeX): <https://yihui.name/tinytex/>.

```{r include=FALSE}
# automatically create a bib database for R packages
knitr::write_bib(c(
  .packages(), 'bookdown', 'knitr', 'rmarkdown'
), 'packages.bib')
```



