# 风险度量 {#riskmea}

-------------

## 风险度量的原则

精算和风险管理的基础是对风险进行合理的度量。

<<<<<<< HEAD
## 风险度量方法（VaR和VaR、ES、CTE等）
<<<<<<< Updated upstream
=======


精算和风险管理的基础是对风险进行合理的度量。从数学上看，风险是用概率方法描述的，风险度量把一个代表风险的随机变量转化为一个实值的过程。假设 $X$ 表示随机风险，$\rho$  为风险度量方法，$r$ 为风险度量值，则风险度量过程可以表示为：
$$r = \rho(X)$$

$\rho$ 就是将随机风险转化为非负实数的一个风险度量函数。常用的风险度量方法有：基于方差、半方差等的离差方法，基于在险价值、条件在险价值等的分位数方法，以及极值理论。这一节我们主要介绍常用的分位数风险度量方法。

### 第一节 风险度量的一致性要求

 **一致性风险度量**是指风险度量$\rho$对任意两个随机变量$X$和$Y$应满足以下4个特性：


- 次可加性(Subadditivity): $\rho(X) + \rho(Y) \le \rho(X+Y)$

- 单调性 (Monotonicity): 若 $X\le Y$ 则$\rho(X)\le \rho(Y)$

- 正齐次性 (Positive homogeneity): 对于任意常数$c>0$,  $\rho(cX)=c\rho(X)$

- 平移不变性 (Translation invariance):
对于任意正常数 $c$, $\rho(X+c)=\rho(X)+c$

###第二节 VaR（Value-at-Risk，在险价值）

=======
- 从数学上看，风险是用概率方法描述的，风险度量把一个代表风险的随机变量转化为一个实值的过程。

- 假设 $X$ 表示随机风险，$\rho$ 为风险度量方法，$r$ 为风险度量值，则风险度量过程可以表示为： $$r = \rho(X)$$

其中，$\rho$ 就是将随机风险转化为非负实数的一个风险度量函数。

常用的风险度量方法有：

- 基于方差、半方差等的离差方法

- 基于在险价值、条件在险价值等的分位数方法

- 极值理论


这一节我们主要介绍常用的**分位数**风险度量方法和**极值理论**。

## 风险度量的一致性要求

风险的度量必须遵循一定的原则，合理的风险度量方法应该与经济原理、与人们的认知一致，不会出现悖论。因此，风险应该满足一致性风险度量公理体系。

**一致性风险度量**是指风险度量 $\rho$ 对任意两个随机变量 $X$ 和 $Y$ 应满足以下4个特性：

-   次可加性(Subadditivity): $\rho(X) + \rho(Y) \le \rho(X+Y)$

-   单调性 (Monotonicity): 若 $X\le Y$ 则$\rho(X)\le \rho(Y)$

-   正齐次性 (Positive homogeneity): 对于任意常数$c>0$, $\rho(cX)=c\rho(X)$

-   平移不变性 (Translation invariance): 对于任意正常数 $c$, $\rho(X+c)=\rho(X)+c$

## VaR（Value-at-Risk，在险价值）
>>>>>>> dev

定义：如果 $X$ 表示随机风险造成的损失，那么 $X$ 在100p水平上的 **VaR** ，记为 $VaR_p(X)$ 或 $\pi_p$ 是X的分布的$100p$ 分位数。

对于连续性分布，我们有

$$
\Pr(X>\pi_p)=1-p.
$$

<<<<<<< HEAD
- 在险价值是指在一定的置信水平下，在未来特定的一段时间内的最大可能损失

- 至少有 $p=0.95,0.99,0.999...$ 的把握保证最大损失不超过 $x$

#### Example1

如果$X$有以下分布: 


$$
=======
-   在险价值是指在一定的置信水平下，在未来特定的一段时间内的最大可能损失

-   至少有 $p=0.95,0.99,0.999...$ 的把握保证最大损失不超过 $x$



**不满足一致性的例子**:

假设 $Z$ 是一个连续损失随机变量，其分布函数为：

$$
\begin{align*}
&F_Z(1) = 0.91 \\
& F_Z(90) =  0.95\\
& F_Z(100) =  0.96
\end{align*}
$$

$VaR_{95\%}(Z) = 90$

假设我们把风险$Z$拆分成两个独立的风险$X$和$Y$，使两个风险的总和相当于风险 $Z$，即$X+Y=Z$

$$
X=\begin{cases}
Z, & \quad Z\le 100,\\
0, & \quad Z> 100,
\end{cases}
$$ 和 $$
Y=\begin{cases}
0, & \quad Z\le 100,\\
Z, & \quad Z> 100.
\end{cases}
$$ 那么$VaR_{95\%}(X) = 1$并且$VaR_{95\%}(Y) \le 0$

$$
VaR_{95\%}(Z) = VaR_{95\%}(X+Y) > VaR_{95\%}(X) + VaR_{95\%}(Y).
$$



## TVaR （Tail-Value-at-Risk，尾部在险价值）

TVaR 弥补了 VaR 方法作为风险度量函数不满足次可加性的缺陷，因而是一个具有优良性质的一致性风险度量函数。

> 定义：TVaR 是超过的损失 $VaR_p(X)$ 的期望值，即 $TVaR_p$ 是最坏的 $100(1-p)%$ 损失的期望值。$TVaR_p$ 定义为：
>
$$
\begin{align*}
  &  \\ 
 & \text{TVa}{{\text{R}}_{p}}(X)=\frac{\int_{p}^{1}{\text{Va}{{\text{R}}_{u}}(X)du}}{1-p}  
\end{align*}
$$

其中，TVaR 可以理解为是在区间（p, 1）上的VaR 的算数平均数，因此在相同的概率水平下，TVaR大于VaR的度量结果。

性质: 对于连续分布而言，TVaRp还可以写成更为直观的表达式：

$$
\begin{align*}
\text{TVa}{{\text{R}}_{p}}(X)
=\mathbb{E}(X|X>\text{Va}{{\text{R}}_{p}})
&= \frac{\int_{\text{Va}{{\text{R}}_{p}}}^{\infty }{xf(x)dx}}{1-F(\text{Va}{{\text{R}}_{p}})}\\
&=\frac{\int_{\text{Va}{{\text{R}}_{p}}}^{\infty }{xf(x)dx}}{1-p}
\end{align*}
$$
-证明

$$
\begin{align*}
  \text{TVa}{{\text{R}}_{p}}(X)& =\frac{\int_{\text{Va}{{\text{R}}_{p}}}^{\infty }{xf(x)dx}}{1-p}\text{   } \\ 
 & =\frac{\int_{\text{Va}{{\text{R}}_{p}}}^{\infty }{x\text{d}F(x)}}{1-p}
 \quad\quad
 \text{            if   }F(x)=u\Rightarrow x=\text{Va}{{\text{R}}_{u}}(X) \\ 
 & =\frac{\int_{p}^{1}{\text{Va}{{\text{R}}_{u}}(X)du}}{1-p}  
\end{align*}
$$
例：假设随机变量服从参数为$(\mu,\sigma)$的正态分布，求该正态分布VaR和TVaR的表达式。

$$
\text{Va}{{\text{R}}_{p}}(X)=\mu +\sigma \text{ }{{\Phi }^{-1}}(p),
$$

$$
\text{TVa}{{\text{R}}_{p}}(X)=\mu +\frac{\sigma }{1-p}\phi \left[ {{\Phi }^{-1}}(p) \right].
$$

$$
\begin{align*}
  \text{TVa}{{\text{R}}_{p}}(X)& =\frac{\int_{p}^{1}{\text{Va}{{\text{R}}_{u}}(X)du}}{1-p}=\frac{\int_{p}^{1}{\left[ \mu +\sigma {{\Phi }^{-1}}(u) \right]du}}{1-p} \\ 
 & =\mu +\frac{\sigma }{1-p}\int_{p}^{1}{{{\Phi }^{-1}}(u)du}
 \quad \text{      let }u=\Phi (x) \\ 
 & =\mu +\frac{\sigma }{1-p}\int_{{{\Phi }^{-1}}(p)}^{\infty }{x\phi (x)dx} \\ 
 & =\mu +\frac{\sigma }{1-p}\phi \left[ {{\Phi }^{-1}}p \right]
\end{align*}
$$
如果损失分布是离散的，计算 TVaR 会复杂一些。

例:

$$
X=\begin{cases}
  & 0\text{           的概率为  0}\text{.9} \\ 
 & 100\text{      的概率为   0}\text{.06} \\ 
 & 1000\text{    的概率为   0}\text{.04} \\ 
\end{cases} 
$$

计算 TVaR 90% 和 TVaR 95%。

-对于90% 的水平, 由于$\text{VaR}_{90\%}=0$, $$\text{TVa}{{\text{R}}_{0.90}}=\frac{(0.06)(100)+(0.04)(1000)}{0.10}=460$$

-对于95% 的水平, 右尾的 5% 由两部分组成：4% 的损失为1000，1%的损失等于100 ，故 
$$
\text{TVa}{{\text{R}}_{0.95}}=\frac{(0.01)(100)+(0.04)(1000)}{0.05}=820
$$

## 课后习题

1. 如果 $X$ 有以下分布: $$
>>>>>>> dev
X=\begin{cases}
& 100, \quad \quad  0.5\% \\
& 50, \quad \quad  \ \  4.5\% \\
& 10, \quad \quad  \ \ 10\% \\
& 0, \quad \quad \ \ \ \ 85\%
\end{cases}
$$

请计算$VaR_{99\%}(X)$和$VaR_{95\%}(X)$.

<<<<<<< HEAD

#### Solution1

$\text{Va}{{\text{R}}_{0.95}}=10,\quad \text{Va}{{\text{R}}_{0.99}}=50, \quad \text{Va}{{\text{R}}_{0.999}}=100$


#### Example2

例：损失服从正态分布，均值为33，标准差为109，计算 $VaR_{95\%}$.


=======
解：$\text{Va}{{\text{R}}_{0.95}}=10,\quad \text{Va}{{\text{R}}_{0.99}}=50, \quad \text{Va}{{\text{R}}_{0.999}}=100$。



2. 损失服从正态分布，均值为33，标准差为109，计算 $VaR_{95\%}$.

$$
>>>>>>> dev
\begin{align*}
  & F(\text{Va}{{\text{R}}_{0.95}})=0.95 \\ 
 & \Phi \left( \frac{\text{Va}{{\text{R}}_{0.95}}-33}{109} \right)=0.95 \\ 
 & \Rightarrow \frac{\text{Va}{{\text{R}}_{0.95}}-33}{109}=1.6449 \\ 
 & \Rightarrow \text{Va}{{\text{R}}_{0.95}}=212.289
\end{align*}
<<<<<<< HEAD


=======
$$
>>>>>>> dev

```{r echo=TRUE}
qnorm ( 0.95, mean = 33, sd = 109)
```


<<<<<<< HEAD
###第三节 TVaR （Tail-Value-at-Risk，尾部在险价值）

TVaR弥补了VaR方法作为风险度量函数不满足次可加性的缺陷，因而是一个具有优良性质的一致性风险度量函数。

定义：TVaR是超过的损失$VaR_p(X)$的期望值，即 TVaRp 是最坏的$100(1-p)%$ 损失的期望值。TVaRp定义为：

\begin{align*}
  &  \\ 
 & \text{TVa}{{\text{R}}_{p}}(X)=\frac{\int_{p}^{1}{\text{Va}{{\text{R}}_{u}}(X)du}}{1-p}  
\end{align*}

其中，TVaR 可以理解为是在区间（p, 1）上的VaR 的算数平均数，因此在相同的概率水平下，TVaR大于VaR的度量结果。

性质: 对于连续分布而言，TVaRp还可以写成更为直观的表达式：

\begin{align*}
\text{TVa}{{\text{R}}_{p}}(X)
=\mathbb{E}(X|X>\text{Va}{{\text{R}}_{p}})
&= \frac{\int_{\text{Va}{{\text{R}}_{p}}}^{\infty }{xf(x)dx}}{1-F(\text{Va}{{\text{R}}_{p}})}\\
&=\frac{\int_{\text{Va}{{\text{R}}_{p}}}^{\infty }{xf(x)dx}}{1-p}
\end{align*}

-证明

\begin{align*}
  \text{TVa}{{\text{R}}_{p}}(X)& =\frac{\int_{\text{Va}{{\text{R}}_{p}}}^{\infty }{xf(x)dx}}{1-p}\text{   } \\ 
 & =\frac{\int_{\text{Va}{{\text{R}}_{p}}}^{\infty }{x\text{d}F(x)}}{1-p}
 \quad\quad
 \text{            if   }F(x)=u\Rightarrow x=\text{Va}{{\text{R}}_{u}}(X) \\ 
 & =\frac{\int_{p}^{1}{\text{Va}{{\text{R}}_{u}}(X)du}}{1-p}  
\end{align*}

#### Example3

假设随机变量服从参数为$(\mu,\sigma)$的正态分布，求该正态分布VaR和TVaR的表达式。
=======
3. 你有如下信息： X是一个随机变量，其概率密度函数如下： $$
f(x)=(\frac{\alpha}{\beta})(\frac{\beta}{x})^{\alpha+1}, x\geq\beta,\alpha>0,\beta>0
$$ E[X]= 7500 E[$X^{2}$]=75,000,000 m is the median of X 请求$f(m)$的值。

-   解答 $$F(x)=1-(\frac{\beta}{x})^\alpha$$ $$E(X)=\frac{\alpha\beta}{\alpha-2}$$ $$E(X^2)=\frac{\alpha\beta^2}{\alpha-2}$$

所以我们有$\alpha=3,-1$，并且由于$\alpha>0$我们排除-1，所以 $\beta$=5000。

$$(\frac{5000}{m})^3=f(m)=0.5$$ $$m=6299.61$$ $$f(m)=(\frac{3}{5000})(\frac{5000}{6299.61})^4=0.0002381 $$

4. X服从参数 $\alpha = 2.5$的伽马分布，$\theta = 10$，$Y = 1/X$， 请计算 Var(Y)。 提示：伽马分布的矩有如下性质 $$E(X^k)=\frac{\theta^k\Gamma(\alpha+k)}{\Gamma(\alpha)}$$ - 解答：

$$E(X^k)=\frac{\theta^k\Gamma(\alpha+k)}{\Gamma(\alpha)}$$ $$E(X^{-1})=\frac{\theta^{-1}\Gamma(\alpha-1)}{\Gamma(\alpha)}=\frac{1}{\theta(\alpha-1)}$$ $$E(X^{-2})=\frac{1}{\theta^2(\alpha-1)(\alpha-2)}$$ $$Var(Y)=\frac{1}{10^2(1.5)(0.5)}-\left(\frac{1}{10(1.5)}\right)^2=0.008889$$

5. 试求正态分布和指数分布的VaR和TVaR

-   解答 正态分布： 
$$
    f(x)=\frac{1}{\sqrt{2\pi}\sigma}\exp\left[
    -\frac{1}{2}\left(
    \frac{x-\mu}{\sigma}
    \right)^2
    \right]
$$
>>>>>>> dev

$$
\text{Va}{{\text{R}}_{p}}(X)=\mu +\sigma \text{ }{{\Phi }^{-1}}(p),
$$

$$
<<<<<<< HEAD
\text{TVa}{{\text{R}}_{p}}(X)=\mu +\frac{\sigma }{1-p}\phi \left[ {{\Phi }^{-1}}(p) \right].
$$

=======
\text{TVa}{{\text{R}}_{p}}(X)=\mu +\frac{\sigma }{1-p}\phi \left[ {{\Phi }^{-1}}(p) \right]
$$

```{=tex}
>>>>>>> dev
\begin{align*}
  \text{TVa}{{\text{R}}_{p}}(X)& =\frac{\int_{p}^{1}{\text{Va}{{\text{R}}_{u}}(X)du}}{1-p}=\frac{\int_{p}^{1}{\left[ \mu +\sigma {{\Phi }^{-1}}(u) \right]du}}{1-p} \\ 
 & =\mu +\frac{\sigma }{1-p}\int_{p}^{1}{{{\Phi }^{-1}}(u)du}
 \quad \text{      let }u=\Phi (x) \\ 
 & =\mu +\frac{\sigma }{1-p}\int_{{{\Phi }^{-1}}(p)}^{\infty }{x\phi (x)dx} \\ 
 & =\mu +\frac{\sigma }{1-p}\phi \left[ {{\Phi }^{-1}}p \right]
\end{align*}
<<<<<<< HEAD


如果损失分布是离散的，计算 TVaR 会复杂一些。

#### 例4

$$X=\begin{cases}
  & 0\text{           with probabilty  0}\text{.9} \\ 
 & 100\text{      with probabilty   0}\text{.06} \\ 
 & 1000\text{    with probabilty   0}\text{.04} \\ 
\end{cases} $$

计算 TVaR 90\% 和 TVaR 95\%。


-对于90\% 的水平,

由于$\text{VaR}_{90\%}=0$,

$$\text{TVa}{{\text{R}}_{0.90}}=\frac{(0.06)(100)+(0.04)(1000)}{0.10}=460$$


-对于95\% 的水平, 

右尾的 5\% 由两部分组成：4\% 的损失为1000，1%的损失等于100 ，故

$$
\text{TVa}{{\text{R}}_{0.95}}=\frac{(0.01)(100)+(0.04)(1000)}{0.05}=820
$$


>>>>>>> Stashed changes
=======
```
证明：

```{=tex}
\begin{align*}
   \int_{{{\Phi }^{-1}}(p)}^{\infty }{x\phi (x)dx}
   &=\frac{1}{\sqrt{2\pi }}\int_{{{\Phi }^{-1}}(p)}^{\infty }{x{{\text{e}}^{-{{x}^{2}}/2}}dx} \\ 
 & =-{\frac{{{\text{e}}^{-{{x}^{2}}/2}}}{\sqrt{2\pi }}}\vert^{\infty}_{{\Phi }^{-1}}(p) \\ 
 & =\frac{1}{\sqrt{2\pi }}{{\text{e}}^{-\frac{{{\left[ {{\Phi }^{-1}}(p) \right]}^{2}}}{2}}} \\ 
 & =\phi \left[ {{\Phi }^{-1}}(p) \right] 
\end{align*}
```
指数分布：

$$
f(x)=\frac{1}{\theta}\exp\left(
-\frac{x}{\theta},\quad x>0.
\right)
$$

$$
\text{Va}{{\text{R}}_{p}}(X)=-\theta \ln (1-p)
$$ 

$$
\text{TVa}{{\text{R}}_{p}}(X)=\text{Va}{{\text{R}}_{p}}(X)+\theta
$$

6. 试证明以下等式成立：

$$E(X)=e(d)S(d)+E(X\wedge d) $$ 

-  解答

$$
\begin{aligned}
E(X)=&\int_0^\infty xf(x)dx \\
=&\int_0^d xf(x)dx+\int_d^\infty df(x)dx+\int_d^\infty (x-d)f(x)dx\\
=&\int_0^d xf(x)dx +d[1-F(d)]+e(d)S(d)\\
=&E(X \wedge d)+e(d)S(d)
\end{aligned}
$$

7. 损失服从参数为$\alpha$ 和 $\theta$的帕累托分布，10%分位数为$\theta-k$，90%分位数为$5\theta-3k$，求$\alpha$的值。

-   解答

$$
\begin{aligned}
0.1=&1-\left(\frac{\theta}{\theta+\theta-k}\right)^{\alpha}\\
0.9=&1-\left(\frac{\theta}{\theta+5\theta-3k}\right)^{\alpha}\\
\frac{0.9}{0.1}=&\left(\frac{6\theta-3k}{2\theta-k}\right)^{\alpha}=3^{\alpha}\\
\alpha=&2
\end{aligned}
$$

8. 假设随机变量 $X\sim \text{Gamma}(\alpha = 2, \theta = 100)$，其中期望为 200。

请用 R 软件进行绘图：

（1）请画出 $\mathbb{E}(Y^L)$ 和 $\mathbb{E}(Y^p)$ 随着 $d$ 增加而变化的曲线图

（2）请画出有限期望$\mathbb{E}(X\wedge u)$ 随着 $u$ 变化而变化的曲线图

若假设 $X\sim \text{Pareto}(\alpha=2, \theta=200)$ 和 $X\sim \text{exp}(\theta = 1/200)$。

（3）请画出 $\mathbb{E}(Y^L)$ 和 $\mathbb{E}(Y^p)$ 随着 $d$ 增加而变化的曲线图

（4）请画出有限期望 $\mathbb{E}(X\wedge u)$ 随着 $u$ 变化而变化的曲线图

注意： 上述三个分布的均值相等，均为 200。 指数分布: $e_X(d)=\frac{1}{\theta}$ 帕累托分布: $e_X(d)=\frac{\theta}{\alpha-1}$

-   解答

```{r, plot-excess, eval = FALSE, echo = TRUE}
# 指数分布的生存函数
S <- function(x) exp(-200*x)
# 指数分布的平均超额函数 ex1
ex1 <- NULL
d1 <- seq(0.1, 2, 0.1) # 免赔额
for(i in 1:length(d1)){
  ex1[i] <- integrate(S, d1[i], Inf)$value/S(d1[i])
}
# 帕累托分布的生存函数
alpha <- 5
theta <- 100
S <- function(x) {
  (theta/(x + theta))^alpha
}
# 帕累托分布的平均超额函数 ex2
ex2 <- NULL
d2 <- seq(0.1, 500, 1) # 免赔额
for(i in 1:length(d2)){
  ex2[i] <- integrate(S, d2[i], Inf)$value/S(d2[i])
}
# 绘图
par(mfrow = c(1, 2))
plot(d1, ex1, type = 'l', ylab = 'mean excess function (1)', ylim = c(0,0.01))
plot(d2, ex2, type = 'l', ylab = 'mean excess function (2)')
```

9. 用 R 生成如下损失随机数：

```{r}
set.seed(111) 
loss = c(rlnorm(100,0,1),rep(2,40)) 
```

（1） 在 99% 水平下，计算VaR和TVaR （2）假设损失服从形状参数为3，比率参数为1/400的伽马分布，计算95%水平下的VaR和TVaR （3） 假设损失服从 的对数正态分布，计算95%水平下的VaR和TVaR

-   解答

```{r}

set.seed(111)
loss = c(rlnorm(100, 0, 1), rep(2, 40))
p = 1:length(loss)/length(loss)
plot(sort(loss), p, type = "s")
VaR = quantile(loss, 0.99)
VaR
TVaR = mean(loss[loss > VaR])
TVaR

# 假设损失服从gamma(shape = 3,scale = 400)，计算95%水平下的VaR和TVaR
Var.ga <- function(q) qgamma(q, shape = 3, scale = 400) # 定义 VaR 函数
TVar.ga <- function(q) {
  integrate(Var.ga, lower = q, upper = 1)$value/(1 - q)  # 定义 TvaR 函数
}
Var.ga(0.95); TVar.ga(0.95)

# 假设损失服从lnorm(meanlog = 3,sdlog = 2)，计算95%水平下的VaR和TVaR
Var.lnorm <- function(q) qlnorm(q, meanlog = 3, sdlog = 2) # 定义 VaR 函数
TVar.lnorm <- function(q) {
  integrate(Var.lnorm, lower = q, upper = 1)$value/(1 - q)  # 定义 TvaR 函数
}
Var.lnorm(0.95); TVar.lnorm(0.95)
```
>>>>>>> dev
