---
title: "INS423-期中测试"
author: "Lee"
date: "2018年11月27日"
output: html_document
---

1．	**根据下述模拟数据进行分析和建模（12分）**
```{r, echo=TRUE, message=FALSE, warning=FALSE}
set.seed(132)
n <- 1000
y <- rgamma(n,  shape = 2, scale = 20)
summary(y)
head(y)
```

- 分别运用 gamma 分布、lognormal 分布、weibull 分布、pareto 分布进行拟合上述数据，运用极大似然法（MLE）得到每个对应分布的参数估计值。


```{r, echo = TRUE, message = FALSE, warning = FALSE}
library(fitdistrplus)
m1 <- fitdist(y, 'gamma', method = 'mle')  # gamma 分布
m2 <- fitdist(y, 'lnorm', method = 'mle')  # 对数正态分布 
m3 <- fitdist(y, 'weibull', method = 'mle') # weibull 分布
# Solution - 自己定义 pareto 函数，然后运用 fitdist 函数估计 MLE 估计
dpareto.new <- function(x, alpha, theta) alpha*theta^alpha/(x + theta)^(alpha + 1)
ppareto.new <- function(x, alpha, theta) 1 - (theta/(x + theta))^alpha
qpareto.new <- function(q, alpha, theta) theta*((1 - q)^(-1/alpha) - 1)
m4 <- fitdist(y, 'pareto.new', method = 'mle', start = list(alpha = 10, theta = 1))
# 提取 MLE 的参数估计值
par.gamma <- m1$estimate
par.lnorm <- m2$estimate
par.weibull <- m3$estimate
par.pareto <- m4$estimate

par.gamma
par.lnorm
par.weibull
par.pareto
```



- 根据上述的参数估计值，求得 gamma 分布、lognormal 分布、weibull 分布、pareto 分布在 90%，95% 和 99% 分位数水平下的 VaR 和 CVaR 的具体数值。

```{r, echo = TRUE, message = FALSE, warning = FALSE}
# 计算不同分位数水平下的 VaR
p <- c(0.9, 0.95, 0.99)
VaR.gamma <- function(p) qgamma(p, shape = par.gamma[1], rate = par.gamma[2])
VaR.lnorm  <- function(p) qlnorm(p, meanlog =  par.lnorm[1], sdlog = par.lnorm[2])
VaR.weibull <- function(p) qweibull(p, shape = par.weibull[1], scale = par.weibull[2])
VaR.pareto <- function(p) qpareto.new(p, alpha = par.pareto[1], theta = par.pareto[2])

result <- data.frame(p, VaR.gamma(p), VaR.lnorm(p), VaR.weibull(p), VaR.pareto(p))
result   # VaR 的输出结果

# 定义 CVaR 估计值
CVaR.gamma <- function(p) integrate(VaR.gamma, lower = p, upper = 1)$value/(1 - p)
CVaR.lnorm  <- function(p) integrate(VaR.lnorm, lower = p, upper = 1)$value/(1 - p)
CVaR.weibull <- function(p) integrate(VaR.weibull, lower = p, upper = 1)$value/(1 - p)
CVaR.pareto <- function(p) integrate(VaR.pareto, lower = p, upper = 1)$value/(1 - p)

CVaR.gamma.vector <- c(CVaR.gamma(0.90), CVaR.gamma(0.95), CVaR.gamma(0.99))
CVaR.lnorm.vector <- c(CVaR.lnorm(0.90), CVaR.lnorm(0.95), CVaR.lnorm(0.99))
CVaR.weibull.vector <- c(CVaR.weibull(0.90), CVaR.weibull(0.95), CVaR.weibull(0.99))
CVaR.pareto.vector <- c(CVaR.pareto(0.90), CVaR.pareto(0.95), CVaR.pareto(0.99))

result2 <- data.frame(p, CVaR.gamma.vector, CVaR.lnorm.vector, CVaR.weibull.vector, CVaR.pareto.vector)
result2    # CVaR 的输出结果
```

- 若保单的免赔额为 5，计算 gamma 分布、lognormal 分布、weibull 分布、pareto 分布下的平均超额损失。其中平均超额损失定义为  ${{e}_{X}}(d)=E\left( X-d|X>d \right)=\frac{\int_{d}^{\infty }{\bar{F}(x)dx}}{\bar{F}(d)}$

```{r, echo = TRUE, message = FALSE, warning = FALSE}
# 定义生存函数
S1 <- function(y) 1 - pgamma(y, shape = par.gamma[1], rate = par.gamma[2])
S2 <- function(y) 1 - plnorm(y, meanlog =  par.lnorm[1], sdlog = par.lnorm[2])
S3 <- function(y) 1 - pweibull(y, shape = par.weibull[1], scale = par.weibull[2])
S4 <- function(y) 1 - ppareto.new(y, alpha = par.pareto[1], theta = par.pareto[2])


# 平均超额损失
d <- 5
E.gamma <- integrate(S1, lower = d, upper = Inf)$value/(S1(d))
E.plnorm <- integrate(S2, lower = d, upper = Inf)$value/(S2(d))
E.weibull <- integrate(S3, lower = d, upper = Inf)$value/(S3(d))
E.pareto.new <- integrate(S4, lower = d, upper = Inf)$value/(S4(d))
result3 <- c(E.gamma, E.plnorm, E.weibull, E.pareto.new)
names(result3) <- c('gamma','lognormal','weibull','pareto')
result3
```


2．	假设损失次数服从泊松-负二项复合分布，泊松分布的参数为 1，负二项分布的参数为 $\left(r=10,p=0.7 \right)$。每次的损失金额服从参数为 (shape = 3, rate = 1/4) 的伽马分布。求累积损失的分布，并画图累积损失的分布图。

```{r, echo = TRUE, message = FALSE, warning = FALSE}
# ===================================
# 1. 求得索赔次数的分布
library(actuar)
fn <- dbinom(0:30, size = 10, prob = 0.7)
FS1 <- aggregateDist('recursive', model.freq = 'poisson', model.sev = fn, lambda = 1)
fS1 <- diff(FS1)  # 索赔次数的分布

# 2. 求得索赔金额的分布
# 对损失金额分布进行折中离散化处理
xmax <- round(qgamma(1 - 1e-09, shape = 3, rate = 0.25)) - 1 # x 最大值
fx <- discretise(pgamma(x, shape = 3, rate = 0.25), from = 0, to  = xmax, method = 'rounding')  # 索赔金额的分布

# 3. 求得累积损失的分布
FS2 <- aggregateDist('convolution', model.freq = fS1, model.sev = fx)
plot(FS2, pch = '.', xlim = c(0, 150))


# ===================================
# 2、运用 随机模拟 的方法求解
# 模拟次数
n <- 10000
# 模拟累积损失
S <- NULL
set.seed(1122)
for(i in 1:n){
  N1 <- rpois(1, lambda = 1)  # 模拟次数分布（泊松分布）
  N2 <- sum(rbinom(N1, size = 10, prob = 0.7)) # 模拟次数的复合分布（泊松-负二项）
  S[i] <- sum(rgamma(N2, shape = 3, rate = 0.25)) # 模拟累积损失的分布
}
# 绘制累积损失的分布图
par(mfrow = c(1, 2))
plot(ecdf(S), xlim = c(0, 150))  # 经验分布图
hist(S, breaks = 100, prob = T, xlim = c(0, 150)) # 直方图

```






3．	假设 ${{Y}_{i}}$ 为第 $i$ 张保单的累积赔款，${{X}_{i}}$ 为第 $i$ 张保单的分类变量，表示保单的性别，${{X}_{i}}$ 服从伯努利分布，表示男性的概率为 0.4，女性的概率为 0.6。累积赔款与解释变量的关系可以表示为：

${{Y}_{i}}=10+3{{X}_{i}}+{{\varepsilon }_{i}}$

其中，${{\varepsilon }_{i}}\tilde{\ }N\left( 0,2 \right)$ 服从均值为 0，标准差为 2 的正态分布。

- 请模拟 1000 张保单的 $\left( {{Y}_{i}},{{X}_{i}} \right),i=1,2,...,1000$ 的观测值，并建立 ${{Y}_{i}}$ 和 ${{X}_{i}}$ 的线性回归模型，得到模型回归系数的估计值，并解释回归系数的含义。 


```{r, echo = TRUE, message = FALSE, warning = FALSE}
set.seed(111)
n <- 1000
X <- rbinom(n, size = 1, prob = 0.6)  # 模拟生成0-1的分类变量
e <- rnorm(n, mean = 0, sd = 2)    # 模拟生成残差
Y <- 10 + 3*X + e
dt <- data.frame(Y, X, e)
head(dt)
m0 <- lm(Y ~ X, data = dt)
summary(m0)
```
